【裁判字號】    97,交聲,955
【裁判日期】    970707
【裁判案由】    聲明異議
【裁判全文】
臺灣高雄地方法院交通事件裁定        97年度交聲字第955 號
    原處分機關  高雄市政府交通局
    異  議  人
    即受處分人  甲○○
上列異議人因違反道路交通管理處罰條例案件，對於高雄市政府
交通局於民國97年4 月25日所為之裁處（高市交裁字第裁32-B00
000000號），聲明異議，本院裁定如下：
    主  文
原處分撤銷。
甲○○汽車所有人，行經有燈光號誌管制之交岔路口闖紅燈者，
處罰鍰新臺幣壹仟捌佰元，並記違規點數點；又汽車駕駛人，
駕駛汽車有違反道路交通管理處罰條例之行為，經交通勤務警察
制止時，拒絕停車接受稽查而逃逸，處罰鍰新臺幣仟元，並記
違規點數壹點。
    理  由
一、原處分意旨略以：異議人即受處分人甲○○所有車號YYL-32
    2 號機車（下稱本件機車）之駕駛人，於民國97年3 月4 日
    16時15分許，在高雄市○○○路與吳鳳路口，因在有燈光號
    誌管制之交岔路口闖紅燈、且有違反道路交通管理處罰條例
    之行為，拒絕停車稽查而逃逸之違規，經逕行舉發後原處分
    機關裁處罰鍰新台幣（下同）合計4,800 元等語。
二、異議意旨略以：異議人甲○○係本件機車所有人，異議人當
    時並未騎乘本件機車經過上開地點，即便異議人所有之本件
    機車當時借用予異議人之夫劉芳圳，本件機車之駕駛人亦無
    上開違規行為，本件舉發並無錄影或照相，無法證明本件機
    車之駕駛人於上開時間有闖紅燈、拒絕停車稽查而逃逸之違
    規，爰聲請撤銷原處分云云（見本院卷第2、23、24頁）。
三、按汽車駕駛人有闖紅燈、不服指揮稽查而逃逸之情形，當場
    不能或不宜攔截製單舉發者，得逕行舉發：第一項逕行舉發
    ，應記明車輛牌照號碼、車型等可資辨明之資料，以汽車所
    有人為被通知人製單舉發；汽車駕駛人，行經有燈光號誌管
    制之交岔路口闖紅燈者，處新臺幣1 千8 百元以上5 千4 百
    元以下罰鍰；汽車駕駛人，駕駛汽車有違反本條例之行為，
    經交通勤務警察或依法令執行交通稽查任務人員制止時，不
    聽制止或拒絕停車接受稽查而逃逸者，除按各該條規定處罰
    外，處新臺幣3 千元以上6 千元以下罰鍰；汽車駕駛人有第
    60條第1 項情形者，記違規點數1 點；汽車駕駛人有第53條
    情形者，記違規點數3 點，道路交通管理處罰條例第7 條之
    2 第1 項第1 款、第4 款、第4 項、第53條第1 項、第60條
    第1 項、第63條第1 項第1 款、第3 款分別定有明文。
四、經查：
（一）本件機車之駕駛人於上開時、地有闖紅燈、不服指揮稽查
      而逃逸之違規乙節，業經證人即舉發本件違規之警員陳清
      富到庭結證稱：當時我是出來處理車禍，從鼓山路北往南
      開，行駛到吳鳳路口停等紅燈第一部車子，對向一位男子
      騎乘一部機車，邊騎車邊講行動電話，在鼓山三路及吳鳳
      路口未停等紅燈就緩慢行駛過去，我們就紅燈迴轉去追，
      他就從鼓山路南往北右轉往巷子逃逸，我們巡邏車就直接
      開到鼓山路跟褒禎路口正大醫院旁的275 巷口進入，差不
      多100 公尺處就遇到剛才逃逸的機車男子，該男子馬上回
      頭順著原路又出鼓山路，在之前從鼓山路南往北要轉入巷
      子逃逸時我們就有看到該機車車號，就是YYL-322 號等語
      （見本院卷第24頁）。證人陳清富係就案發當日親身經歷
      之舉發經過作證，所證內容，就其目擊本件機車駕駛人違
      規情節及舉發經過敘述詳確，並無瑕疵，顯非一般憑空捏
      造證詞可擬，且衡情證人陳清富為高雄市政府警察局交通
      警察大隊之警員，僅係於依法執行勤務時，適時發現本件
      機車駕駛人騎乘本件機車在交岔路口闖紅燈、不服指揮稽
      查而逃逸之違規而逕行舉發，其與異議人素不相識，復無
      怨隙，應無甘冒觸犯偽證之罪責，故意構詞誣陷異議人之
      必要，茍無其他積極證據可佐，已難認其有何濫行舉發違
      規之情形，證人陳清富上開所述應可採信。又本件逕行舉
      發單上記明車牌號碼為YYL-322 號、廠牌為三陽、車種屬
      輕型機車，而本件機車之所有人為甲○○、廠牌為三陽、
      排氣量（馬力）為49 cc 等情，有本件舉發單影本、高雄
      市監理處南區分處97年6 月23日高市監南二密字第097110
      0483號函及所附資料在卷可查（見本院卷第15、32、33頁
      ），本件逕行舉發單上所記載之車號、車輛廠牌、車種等
      資料應足以達辨明違規車輛之程度，且該等記載確實與本
      件機車之車籍資料相符，倘員警未確實目睹本件機車有上
      開之違規，員警豈有可能於逕行舉發之通知單上註明與本
      件機車車籍相符之資料。另依道路交通管理處罰條例科處
      行政罰事件，依據公法爭議之舉證責任分配法則，固應先
      由行政機關就其業已履踐相關正當法律程式，以及人民應
      受處罰之客觀違反法令行為，負證明之責，受處罰人就行
      政機關已為相當證明之前開事項，若主張欠缺主觀歸責條
      件或為其他抗辯，亦須就其所辯提出反證。惟行政機關對
      於前開應為舉證事項，並非不得以執行查察取締勤務人員
      ，依據調查人證之程式，使就親歷事實提供不可替代之證
      明方法。受處罰人就該證人所述見聞經過之真實性倘有質
      疑，除依法定交互詢問程式加以檢驗外，亦不得僅因證人
      之個人身份、地位或與當事人之關係而謂其不得作證，或
      憑己意指為必須代以其他特定之證據方法，此在證人業已
      具結願依偽證罰則擔保證言可信之場合，尤屬當然。又異
      議人當庭對證人陳清富之上開證述表示無意見一節，有本
      院卷第25頁可佐，且本院複查無何證據足資證明證人陳清
      富有捏造事實違法取締之情事，自難僅憑異議人之片面指
      述，遽認本件有何錯誤取締之情形，蓋執勤警員本其維護
      交通秩序、公眾安全職責所為之舉發，自應受到合法、正
      確之推定。本案違規事實既經舉發警員到庭為證，並於舉
      發單上記明與本件機車車籍相符之資料為憑，輔以異議人
      所陳意見綜合審酌，本件機車於上開時、地應有闖紅燈、
      不服指揮稽查而逃逸之違規無訛。
（二）另按本條例之處罰，受舉發違反道路交通管理事件之受處
      罰人，認為受舉發之違規行為應歸責他人者，應於舉發違
      反道路交通管理事件通知單應到案日期前，檢附相關證據
      及應歸責人相關證明文件，向處罰機關告知應歸責人，處
      罰機關應即另行通知應歸責人到案依法處理。逾期未依規
      定辦理者，仍依本條例各該違反條款規定處罰，道路交通
      管理處罰條例第85條第1 項定有明文。本件異議人甲○○
      否認有於上開時、地騎乘本件機車，而本件機車違規當時
      之駕駛人係男子等情，前已敘明，倘異議人甲○○認本件
      逕行舉發之違規行為應歸責他人，依上開說明，異議人甲
      ○○應於本件逕行舉發單應到案日期前，檢附相關證據及
      應歸責人相關證明文件，向處罰機關告知應歸責人，惟卷
      內並無證據證明異議人甲○○已依規定向處罰機關告知應
      歸責人，則原處罰機關以本件機車之所有人即異議人甲○
      ○為受處分人並無不當，異議人尚難僅以員警未錄影、拍
      照為由而恣意主張本件之逕行舉發有誤，應認異議人所辯
      不足採信。
五、綜核上情，本件機車之駕駛人確有騎乘本件機車在交岔路口
    闖紅燈、拒絕停車接受稽查而逃逸之違規事實至為明確，洵
    堪認定，是原處分機關依道路交通管理處罰條例第53條第1
    項、第60條第1 項之規定裁處上開金額罰鍰，本非無見。惟
    按汽車駕駛人違反道路交通管理處罰條例第60條第1 項情形
    者，記違規點數1 點；違反同條例第53條情形者，記違規點
    數3 點，道路交通管理處罰條例第63條第1 項第1 款、第3
    款分別定有明文。查本件機車駕駛人所違反者，既係道路交
    通管理處罰條例第53條第1 項、第60條第1 項之規定，裁決
    機關於依道路交通管理處罰條例第85條第1 項規定對異議人
    甲○○為裁決時，即應於科處罰鍰外，併各記違規點數3 點
    、1 點，始符規定，且上開記點之處罰，係屬強制規定，無
    從減免。本件裁決書僅科處罰鍰，漏未於處罰主文欄上併記
    異議人違規點數，自亦難認允洽。是異議人之異議雖無理由
    ，惟原處分亦有上述瑕疵，自亦無可維持，應由本院將原處
    分撤銷，並依前揭道路交通管理處罰條例第53條第1 項、第
    60條第1項 、第63條第1 項第1 款、第3 款等規定，就異議
    人之違規行為，自為裁定如主文所示，以資適法。
據上論斷，應依道路交通案件處理辦法第20條前段，裁定如主文
。
中    華    民    國    97    年    7     月    7     日
                  交通法庭    法  官  何佩陵
以上正本證明與原本無異。
如不服本裁定應於送達後5日內向本院提出抗告狀。
中    華    民    國    97    年    7     月    9     日
                              書記官  鍾淑美


司法院資訊處製作；財團法人民間司法改革基金會備份。
